【裁判字號】    97,台上,1979
【裁判日期】    970515
【裁判案由】    違反毒品危害防制條例
【裁判全文】
最高法院刑事判決            九十七年度台上字第一九七九號
上  訴  人  乙○○
選任辯護人  張居德律師
上  訴  人  甲○○
選任辯護人  曹宗彝律師
            洪毓良律師
上列上訴人等因違反毒品危害防制條例案件，不服台灣高等法院
台中分院中華民國九十七年一月十六日第二審更審判決（九十六
年度上重更(一)字第六三號，起訴案號：台灣台中地方法院檢察署
九十五年度偵字第二四四五、三六九○、三七二六號），提起上
訴，本院判決如下：
    主  文
上訴駁回。
    理  由
按刑事訴訟法第三百七十七條規定，上訴於第三審法院，非以判
決違背法令為理由，不得為之。是提起第三審上訴，應以原判決
違背法令為理由，係屬法定要件。如果上訴理由書狀並未依據卷
內訴訟資料，具體指摘原判決不適用何種法則或如何適用不當，
或所指摘原判決違法情事，顯與法律規定得為第三審上訴理由之
違法情形，不相適合時，或所指摘原判決理由論述瑕疵、訴訟程
序違背法令，顯然於判決無影響或不足以動搖原判決之結果者，
均應認其上訴為違背法律上之程式，予以駁回。本件原審經審理
結果，認為上訴人乙○○、甲○○違反毒品危害防制條例案件之
犯行罪證明確，於為刑法新舊規定之比較後，撤銷第一審關於上
訴人等部分之科刑判決，改判依想像競合犯、行為時牽連犯、連
續犯等規定從一重仍論處上訴人等以共同連續販賣第一級毒品罪
刑（主刑部分乙○○處有期徒刑十五年，甲○○處有期徒刑十二
年），已詳敘其調查、取捨證據之結果及憑以認定犯罪事實之心
證理由。並就上訴人等否認犯行之供詞及其等所辯各語認非可採
，予以論述指駁。從形式上觀察，原判決尚無足以影響判決結果
之違背法令之情形存在。乙○○上訴意旨略稱；(一)、證人即共同
被告甲○○於民國九十五年十月十三日第一審審判期日證述「乙
○○匯錢到黃子源帳戶」部分，係甲○○向乙○○借錢之細節，
並非「乙○○如何負責籌措販入第一級毒品海洛因（下稱海洛因
）資金」之經過，原判決採為乙○○共同販賣之證據，自屬違誤
。(二)、甲○○於同一期日既證稱：乙○○叫伊去拿毒品是要供己
施用等語，則乙○○即非基於營利目的而販入，原判決推認乙○
○具有營利意圖，自屬臆測；又甲○○委由朱文吉、楊明義自大
陸地區夾帶所販入之海洛因入境，係以販賣目的而從事搬運行為
，並非單純運輸之目的，自不能成立運輸毒品罪。原判決謂構成
販賣與運輸第一級毒品罪之牽連犯，有適用法則不當之違法。(三)
、原判決附表（下稱附表）編號2.之「0000000000」
號行動電話如何供本件犯罪之用，該門號係何人申請、其SIM 卡
所有權屬於何人，悉未查明，即逕予沒收；其於事實欄僅記載甲
○○打電話向乙○○報告，並提領乙○○以溫巧綺名義匯至黃子
源帳戶之資金，以人民幣六萬七千元，在廣東省某處向綽號「長
腳」者購買海洛因云云；並未明白認定甲○○究竟係撥打附表編
號2.，或編號3.之「0000000000」號行動電話向乙○
○報告，理由內引用乙○○所使用之編號3.電話監聽錄音譯文為
據，併其事實認定係以人民幣六萬七千元購買海洛因，理由則引
述甲○○所證稱之新台幣二十八萬元為說明，均有認定事實與理
由說明不相一致之判決理由矛盾等語。甲○○上訴意旨略稱：(一)
、原判決採用未經甲○○詰問之楊明義在另案（即第一審法院九
十五年度訴字第五二○號）所為不利甲○○之供詞為證據，其採
證違法。(二)、原判決對於究竟是甲○○或楊明義安排朱文吉在大
陸地區之住宿，有事實認定與理由說明不相適合之違誤；依原判
決之認定，朱文吉於九十四年九月二十四日前往大陸地區、同年
十月四日返台，楊明義於九十四年十月二十四日入境大陸地區、
同年十月二十八日回台。其理由欄引述朱文吉於警詢所供「在珠
海地區係楊明義帶朱文吉去見甲○○」等詞，即有矛盾。(三)、原
判決既認定朱文吉所有夾藏海洛因之皮帶已於另案執行沒收而滅
失，審判筆錄卻記載「提示夾藏海洛因之皮帶一條」，且未提示
附表編號1.「0000000000」門號之SIM 卡，其調查證
據程序於法未合；又原判決既認定上開皮帶及編號1.之SIM 卡均
係甲○○交給朱文吉，何以又謂皮帶屬於朱文吉所有，SIM 卡則
為甲○○所有，同有矛盾。(四)、原判決對於甲○○如何向「阿肥
」販入海洛因，於理由內未置一詞，既認定甲○○係由「黃培才
」陪同向「阿肥」販入海洛因，則楊明義如何知悉？且與楊明義
於警詢供稱係伊向「阿肥」購入之詞亦不相符；對於「黃培才」
如何分擔構成要件之行為，未記載明白；又原判決係認定甲○○
囑咐朱文吉將運回之海洛因交付「阿成」，如何謂「阿成」係共
同正犯？楊明義固證稱甲○○囑其私運海洛因回台之目的在販賣
，但純屬其個人意見；乙○○本有施用海洛因惡習，不能因此推
認朱文吉之運輸，亦係甲○○出於營利而販入；就甲○○、乙○
○或溫巧綺何人與黃子源兌換等值人民幣，黃子源銀行帳戶之匯
款時間係甲○○購買海洛因之前或之後，該帳戶內之匯款是否均
屬購買海洛因之用，原審未予查證；另原判決就附表編號2.、3.
之物一併諭知沒收，及就楊明義部分僅論以運輸毒品罪，均有違
誤等語。惟查：(一)、證人甲○○於第一審固證述：「（你跟乙○
○何時開始借錢？）九十四年，借了五十八萬元，因為做生意需
要錢。」「（乙○○以何方式拿錢給你？）我有寫本票、身分證
押在他那裡，錢是匯到朋友黃子源台灣的帳戶，黃子源從大陸拿
等值人民幣給我，都是匯錢，沒有拿現金。」但其同時亦結證稱
：「（六萬七千元人民幣是一次匯，還是陸續累積？）是二十八
萬元（新台幣）那次折合人民幣六萬七千元，（乙○○）叫我拿
給長腳。」「（運輸毒品你有無跟乙○○商量、討論過？）是他
匯錢叫我拿錢去給對方。他說有人會帶我去。」「（乙○○叫你
把錢帶到大陸做何用？）購買海洛因。」「（為何要幫乙○○交
錢給大陸賣主？）因為我欠乙○○錢，欠他人情，所以想說幫他
做這個，還人情。」「（你在大陸有無跟乙○○聯絡？）有，但
是很少。」「（你知道乙○○叫你帶錢過去是要買海洛因？）知
道。」「（大陸曾姓人士是誰？）長腳。」等語。依此證言，則
乙○○委由其女友溫巧綺匯至黃子源帳戶內之款項，除部分係屬
甲○○之借款外，尚包括乙○○交付甲○○作為購買海洛因之資
金。原判決併審酌卷存由溫巧綺名義匯款至黃子源之銀行帳戶等
證據，認定甲○○係依乙○○之出資及指示，前往大陸地區購買
海洛因等情，即無不合。(二)、原判決於理由內，業已引用楊明義
所供：「我帶回來的毒品不是要自己吸食，是要交給別人。」「
（為何由你負責帶回台灣地區？）……是甲○○叫我帶回來的。
」「（帶回來何用？）販賣。」「（在大陸是誰把毒品交給你？
）甲○○。」「（甲○○的毒品何來？）在東莞糖廈鎮，向年籍
不詳之大陸人士『阿肥』買的，以三萬元人民幣買的。」「（年
籍不詳之大陸人士『黃培才』在本案有何關係？）甲○○的朋友
，『黃培才』與甲○○去買毒品，是他們二人共同去跟『阿肥』
買的，要運回台灣的是『黃培才』和甲○○共同計劃的。」等詞
。憑以說明楊明義自大陸地區攜帶入境被查獲之海洛因，係甲○
○夥同「黃培才」為營利販賣而向「阿肥」所販入者；並以乙○
○所使用之附表編號3.「0000000000」門號（易付卡
）行動電話，與人在大陸地區之甲○○間有關購買海洛因之監聽
錄音譯文暨甲○○、朱文吉之證詞，論述朱文吉攜帶入境被查獲
之海洛因，同屬乙○○出資由甲○○夥同綽號「布袋」之人向「
長腳」者，以人民幣六萬七千元（依九十四年九、十月間匯率，
約折合新台幣二十八萬元）購買等旨。甲○○固證稱乙○○有施
用海洛因，惟衡以乙○○斥資由甲○○遠赴大陸地區購買海洛因
，再覓得朱文吉、楊明義專程夾帶入境，依其兩次查獲之海洛因
數量不菲，楊明義復明白證述係甲○○為販賣而委其夾帶等情。
原判決據此闡述乙○○、甲○○係基於營利之目的而販入上開海
洛因，經核並不悖乎經驗法則與論理法則，自不容任意指為違法
。(三)、原判決綜核乙○○之部分供述，甲○○之供詞（兼具證人
身分就乙○○犯行所為之證述），證人朱文吉、楊明義之證言與
其二人被查獲之白色粉末經驗出海洛因成分之法務部調查局鑑驗
通知書，上引匯款資料及監聽錄音譯文等證據資料。憑為論斷上
訴人等係牽連犯毒品危害防制條例第四條第一項之運輸及販賣第
一級毒品二罪，應從一重之販賣罪處斷；復說明上訴人等與大陸
地區「黃培才」、台灣地區綽號「布袋」者、綽號「阿成」之人
（即接運者）就販賣部分；併與朱文吉、楊明義就運輸部分，應
成立共同正犯之論據綦詳。要無適用法則不當之違法。又原判決
已於事實欄二記載其附表編號2.之行動電話機具（含SIM 卡）及
編號3.之易付卡門號，俱屬乙○○所有供本件犯罪所用之物，復
於理由內說明其以編號3.之易付卡門號與在大陸地區之甲○○聯
絡購買海洛因事項，業經偵查機關監聽錄音在案；上開物件皆係
乙○○所有供作聯絡販賣或運輸海洛因所用，依同條例第十九條
第一項規定諭知沒收，同無不合。再依甲○○於警詢所供，附表
編號1.之SIM 卡係其借給朱文吉使用，則原判決認屬甲○○所有
，亦無違誤。原審於審判期日調查證據，固有未據提示附表編號
1.之SIM 卡令當事人及辯護人辨認，及於審判筆錄就業已滅失之
皮帶贅餘記載提示等程序之瑕疵，然依上開論斷，此項訴訟程序
之違背法令，顯然於判決無影響，依刑事訴訟法第三百八十條之
規定，自非適法之第三審上訴理由。至於朱文吉在大陸地區究竟
係由何人安排其食宿，原判決此部分事實認定與理由之說明雖有
不盡一致之微疵，仍無礙於上訴人等係營利販入海洛因並為運輸
入境基本事實之認定。又正犯楊明義於另案所為之陳述，依刑事
訴訟法第一百五十九條之一第一項之規定，本得為證據。其於本
案審判中復經以證人身分具結陳述，並接受上訴人等之詰問，原
判決此部分採證，自無違法可言。上訴人等之其餘上訴意旨經核
係置原判決所為明白論斷於不顧，仍持已為原判決指駁說明之陳
詞再事爭辯，及對於事實審法院取捨證據與自由判斷證據證明力
之職權行使，或與判決本旨無關之枝節事實，徒以自己之說詞，
泛指其為違法，均難認已符合首揭法定之第三審上訴要件。其等
上訴為違背法律上之程式，俱應予駁回。
據上論結，應依刑事訴訟法第三百九十五條前段，判決如主文。
中    華    民    國  九十七  年    五    月   十五   日
                      最高法院刑事第十一庭
                          審判長法官  邵  燕  玲
                                法官  李  伯  道
                                法官  孫  增  同
                                法官  吳      燦
                                法官  李  英  勇
      本件正本證明與原本無異
                                      書  記  官
中    華    民    國  九十七  年    五    月   二十   日
                                                      K


司法院資訊處製作；財團法人民間司法改革基金會備份。
